【裁判字號】    95,交聲,645
【裁判日期】    950629
【裁判案由】    交管條例聲異
【裁判全文】
臺灣板橋地方法院交通裁定             95年度交聲字第645號
原處分機關  交通部公路總局臺北區監理所
異  議  人  甲○○
即受處分人
上列異議人即受處分人因違反道路交通管理處罰條例案件，對於
交通部公路總局臺北區監理所中華民國94年7 月1 日所為之處分
（原處分案號：北監自裁字第裁40-Z00000000號）聲明異議，本
院裁定如下：
    主  文
異議駁回。
    理  由
一、原處分機關處分意旨略以：異議人即受處分人甲○○於民國
    94年2 月22日18時57分許，駕駛車號L6-9415 號自用小客車
    ，在國道3 號北向中和入口匝道處，利用外側路肩超車，且
    未隨身攜帶駕駛執照，經警舉發違規，並移送原處分機關，
    原處分機關即依道路交通管理處罰條例第33條第1 項、第25
    條第1 項第3 款之規定，裁處異議人即受處分人罰鍰新台幣
    （下同）6,000 元、600 元，並記違規點數1 點，罰鍰限於
    94年7 月31日前繳納，並註明上開罰鍰逾期不繳納之處分。
二、異議人即受處分人異議意旨則略以：異議人雖於94年2 月22
    日18時57分許，駕駛車號L6-9415 號自用小客車，在國道3
    號北向中和入口匝道處，利用外側路肩超車，然係因前方車
    輛似乎因故障幾乎已停下才超車，員警舉發違規實有不當，
    然因當時欲趕赴夜校教書，所以將身分證及行照留下，嗣異
    議人於事件發生後曾電詢第六警察隊，本來以為已經沒事，
    也沒有收到裁決書，本件是員警亂開罰單，爰聲明異議云云
    。
三、按：
  (一)受處分人，不服第8 條主管機關所為之處罰，得於接到裁決
    書之翌日起20日內，向管轄地方法院聲明異議；又交通法庭
    認聲明異議不合法律上之程式或其異議權已經喪失者，應以
    裁定駁回之，道路交通管理處罰條例第87條第1 項、道路交
    通案件處理辦法第18條前段分別定有明文。故受處分人自應
    於上開規定之期間內向法院聲明異議，倘受處分人逾期異議
    ，即於法不合，法院自應裁定駁回。復按處理違反道路交通
    管理事件，有關文書送達之程序，依行政程序法之規定，違
    反道路交通管理事件統一裁罰基準及處理細則第五條定有明
    文。又送達，於應受送達人之住居所、事務所或營業所為之
    ；於應送達處所不獲會晤應受送達人時，得將文書付與有辨
    別事理能力之同居人、受僱人或應送達處所之接收郵件人員
    ；應受送達人或其同居人、受僱人、接收郵件人員無正當理
    由拒絕收領文書時，得將文書留置於應送達處所，以為送達
    ；送達，不能依前二條規定為之者，得將文書寄存送達地之
    地方自治或警察機關，並作送達通知書兩份，一份黏貼於應
    受送達人住居所、事務所、營業所或其就業處所門首，另一
    份交由鄰居轉交或置於該送達處所信箱或其他適當位置，以
    為送達。前項情形，由郵政機關為送達者，得將文書寄存於
    送達地之郵政機關，行政程序法第72條第1 項前段、第73條
    第1 項、第3 項、第74條第1 項、第2 項分別有所規定。
  (二)次按：道路交通管理處罰條例第33條第1 項規定，汽車行駛
    於高速公路或設站管制之道路，而不遵管制之規定者，處汽
    車駕駛人新臺幣三千元以上六千元以下罰鍰。而依高速公路
    交通管制規則第9 條第1 項第2 款之規定，「汽車行駛高速
    公路，不得在路肩上行駛，或利用路肩超越前車或倒車」。
    同條第2 項復規定，僅執行任務之救護車、消防車、警備車
    、工程車、救濟車及吊車不受前向第1 至5 款之限制。且同
    規則第15條更明文規定，「汽車行駛交通阻塞之路段，除應
    遵守公路警察指揮外，駕駛人不得以任何理由將車輛暫停或
    停駐路肩，以免阻礙消防車、警備車、救護車、工程車及救
    濟車進入現場清理或急救」。由上開規定意旨觀之，高速公
    路之路肩乃為供緊急目的使用，汽車駕駛人除經公路警察指
    揮行駛路肩疏散交通，自不得擅自利用路肩超車至明。
四、經查，本件異議人於94年2 月22日18時57分許，未隨身攜帶
    駕駛執照，而駕駛車號L6-9415 號自用小客車，在國道3 號
    北向中和入口匝道處，利用外側路肩超車等事實，業經異議
    人所自承。而內政部警政署國道公路警察局第六警察隊舉發
    上開違規事實後，遂將違規通知聯及異議人之身分證與行照
    ，一併寄還異議人，此亦有該隊95年4 月6 日函及中華郵政
    股份有限公司台中郵局95年5 月19日函所附中華民國郵政交
    寄大宗函件（掛號號碼：152425號）存根各一件在卷可佐。
    而上述編號之掛號郵件係送達至台北縣永和市○○路○ 段24
    巷25弄17號3 樓之駕駛執照登載住址，並經其母黃玉蓮代收
    在案，此亦有中華郵政股份有限公司板橋郵局95年6 月12日
    函所附郵件簽收清單一紙在卷可查。而原處分機關所為裁決
    書，則於94年7 月11日寄存送達於異議人戶籍地即台北縣中
    和市○○路230 巷8 號5 樓之郵政機關即中和大華郵局，此
    亦有送達證書一件在卷可查，依照上開規定，自已生送達之
    效力。是異議人辯稱並未收到裁決書云云，顯非可採。異議
    人本應於收受裁決書後20日內聲明異議，竟遲至95年4 月24
    日始聲明異議，程序已有未合。
五、次查，有關異議人利用路肩超車乙節，已違反高速公路交通
    管制規則第9 條第1 項第2 款之規定，應依前述道路交通管
    理處罰條例第33條第1 項之規定處以罰鍰，已如前述。即便
    異議人利用路肩超車乃因前方車輛發生事故，然高速公路設
    置路肩，本即供緊急目的使用，而屬維護公共利益所必要，
    且路肩之通暢與否，攸關緊急事故之處理，甚且影響重傷、
    重症患者之救援時間，絕非可依駕駛人之片面判斷而可任意
    使用者。況且，依異議人所述，其違規當時國道3 號北上中
    和入口匝道已有公路警察在場處理，是員警依該時狀況判斷
    路肩應由救援車輛優先行駛，而舉發違規利用路肩超車之駕
    駛人即本件異議人，於法並無違誤可言，異議人之違規事實
    至為明確。是以原處分機關依道路交通管理處罰條例第33條
    第1 項規定，裁處異議人上述罰鍰及逾期未繳罰鍰之處分，
    核無違誤。本件異議為無理由，應予駁回。
據上論斷，應依道路交通案件處理辦法第19條，裁定如主文。
中    華    民    國    95    年    6     月    29    日
                  ??交通法庭  法  官  汪怡君
上列正本證明與原本無異。
如不服本裁定，應於裁定送達後五日內向本院提出抗告狀。
                                書記官  李郁禎
中    華    民    國    95    年    6     月    30    日


司法院資訊處製作；財團法人民間司法改革基金會備份。
